【裁判字號】    98,交聲,1994
【裁判日期】    981021
【裁判案由】    聲明異議
【裁判全文】
臺灣高雄地方法院交通事件裁定        98年度交聲字第1994號
原處分機關  高雄市政府交通局
異  議  人  甲○○
上列受處分人因違反道路交通管理處罰條例案件，對於高雄市政
府交通事件裁決中心所為之處分（原處分：高市交裁字第裁32-B
C0000000號），聲明異議，本院裁定如下：
    主  文
原處分撤銷。
甲○○汽車駕駛人，駕駛汽車不遵守道路交通標線之指示，處罰
鍰新臺幣玖佰元。
    理  由
一、原處分意旨略以：異議人即受處分人甲○○騎乘車號ONH-32
    6 號重型機車，於民國97年9 月25日11時54分許，行經高雄
    市○○○路金屬研發中心前路口，因有「駕車行經有燈光號
    誌管制之交岔路口闖紅燈」之違規行為，經高雄市政府警察
    局交通警察大隊逕行舉發，並開立97年10月14日高市警交相
    字第BC0000000 號舉發違反道路交通管理事件通知單，而高
    雄市政府交通局依據道路交通管理處罰條例第53條第1 項規
    定，於98年6 月11日以高市交裁字第裁32-BC0000000號裁決
    書裁處異議人罰鍰新臺幣（下同）4,500 元。異議人接獲裁
    決書後，不服上開裁決處分，於法定期間內向本院聲明異議
    。
二、本件異議意旨略以：異議人於上揭時、地被拍到闖紅燈，惟
    伊僅是越線停車之違規，何以被判定為闖紅燈，爰依法聲明
    異議云云。
三、按「汽車駕駛人，行經有燈光號誌管制之交岔路口闖紅燈者
    ，處新臺幣1,800 元以上5,400 元以下罰鍰。」、「汽車駕
    駛人，駕駛汽車有不遵守道路交通標誌、標線、號誌指示之
    情形，而本章（汽車）無處罰之規定者，處新台幣900 元以
    上1,800 元以下罰鍰。」道路交通管理處罰條例第53條第1
    項、第60條第2 項第3 款分別定有明文。亦即對於交岔路口
    處之紅燈亮起之後，仍然違規行駛之車輛有上述「闖紅燈」
    及「不遵守道路交通標線指示」2 種處罰之條文。至於何種
    情形依「闖紅燈」處罰，何種情形依「不遵守道路交通標線
    指示」處罰，參酌道路交通標誌標線號誌設置規則第206 條
    第5 款第1 目規定：「車輛面對圓形紅燈表示禁止通行，不
    得超越停止線或進入路口。」等語可知，凡車輛於紅燈亮起
    之後超越停止線，未進入路口者，依「不遵守道路交通標線
    指示」處罰，但進入路口之後即應依「闖紅燈」處罰。有繪
    設路口範圍者：車輛無視於紅燈警示，有穿越路口之意圖，
    而車身已伸入路口範圍亦視同闖紅燈；若僅伸越停止線而未
    達路口範圍者，則視為不遵守標線指示，而應依道路交通管
    理處罰條例60條第3 項之規定處分之；無繪設路口範圍者：
    以車輛無視於紅燈號誌，而有穿越路口之企圖，其車身並已
    伸越停止線並足以妨害其他方向人（若有行人穿越道）、車
    通行者亦以闖紅燈論處，若僅車身伸越停止線則以不遵守標
    線指示視之。
四、經查：
  (一)異議人甲○○於上開時、地騎乘ONH-326 號重型機車行經違
    規地點，並於紅燈亮啟後仍騎車越過停止線乙情，有高雄市
    政府警察局交通警察大隊98年7 月9 日高市警交三字第0980
    021578號函暨所附舉發違規照片2 張附卷可稽（見本院卷第
    14頁 ），且為異議人所不爭執，此部分事實堪予認定。
  (二)又交通部82年4 月22日交路字第009811號函釋：「……(二)有
    繪設路口範圍者：車輛無視於紅燈警示，有穿越路口之意圖
    ，而車身已伸入路口範圍亦視同闖紅燈；若僅伸越停止線而
    未達路口範圍者，則視為不遵守標線指示。....；(四)目前交
    岔路口已繪設網狀黃線區者暫以該範圍視作路口... 」等語
    ，足認車輛之車身是否已伸入路口範圍，雖為其闖越紅燈之
    審視標準之一，惟仍須審酌行為人主觀上是否有穿越路口之
    意圖，若其主觀上並無穿越路口之意圖，則尚難以闖紅燈之
    罰則相繩。經本院觀察卷附2 張舉發違規照片，其中第1 張
    照片顯示異議人所騎乘之重型機車在紅燈狀況下，甫越過停
    止線；第2 張照片則顯示該機車位於停止線前方，但尚未到
    達斑馬線，該車當時時速為10公里（照片上V ＝10即代表時
    速10公里）。是依上開照片顯示，雖可推認異議人之重型機
    車車身已越過停止線，惟尚未到達行人穿越道及路口網狀黃
    線區，而未妨害行人或其他車輛之通行，依上開交通部函示
    及說明，堪認異議人之重型機車尚未到達該交岔路口範圍，
    且異議人之重型機車雖有向前移動約1 個機車車身之距離，
    惟其距離甚短，車速亦甚緩慢（僅時速10公里），難謂異議
    人主觀上有何闖越紅燈穿越路口之意圖。綜上，本件僅能認
    定異議人有於紅燈亮啟時越過停止線之不遵守標線指示之違
    規事實，尚難遽認其有闖越紅燈之違規行為。
五、綜合上述，本件異議人僅係紅燈亮啟時越過停止線，原處分
    機關以其有駕車行經有燈光號誌管制之交岔路口闖紅燈之行
    為，而依道路交通管理處罰條例第53條第1 項規定，裁處罰
    鍰4,500 元，尚有違誤。從而，異議人之異議有理由，應由
    本院撤銷原處分，改依道路交通管理處罰條例第60條第2 項
    第3 款規定，裁處如主文第2 項所示。
六、據上論斷，應依道路交通案件處理辦法第20條，裁定如主文
    。
中    華    民    國    98    年    10    月    21    日
                      交通法庭      法  官  陳盈吉
以上正本證明與原本無異。
如不服本裁定，應於收受送達後5 日內向本院提出抗告狀。
中    華    民    國    98    年    10    月    21    日
                                    書記官  陳展榮


司法院資訊處製作；財團法人民間司法改革基金會備份。
